【裁判字號】    89,上,321
【裁判日期】    890725
【裁判案由】    給付買賣價金
【裁判全文】
臺灣高等法院民事判決  八十九年度上字第三二一號
      上  訴  人  乙○○
      訴訟代理人  林思銘律師
                  蘇明淵律師
      複 代 理人  董惠彬律師
      被 上 訴人  甲○○    .
      訴訟代理人  盧雲昌      .
右當事人間給付買賣價金事件，上訴人對於中華民國八十八年十二月三十一日臺灣新
竹地方法院八十八年度訴字第六二四號第一審判決提起上訴，本院判決如左：
    主    文
上訴駁回。
第二審訴訟費用由上訴人負擔。
    事    實
甲、上訴人方面：
一、聲明：(一)原判決廢棄。(二)被上訴人給付上訴人新台幣（下同）一百零五萬元及自
    起訴狀繕本送達之翌日起至清償日止按年息百分之五計算之利息。(三)請准供擔保
    宣告假執行。
二、陳述：除與原判決記載相同者外，補稱略以：
    (一)系爭土地向竹北農會所設定之抵押金額僅四百五十六萬元，實際借款金額為三
      百七十五萬元，不可能借出六百零五萬元。
    (二)實際上係上訴人另欠竹北農會其餘貸款，農會要求本件土地出售須再清償一百
      二十萬元其餘借款，才願塗銷系爭抵押權。
    (三)本件買賣總價款確為六百五十萬元。
乙、被上訴人方面：
一、聲明：駁回上訴及假執行之聲請。
二、陳述：除與原判決記載相同者外，補稱略以：
    (一)本件買賣總價確為四百三十萬元，但為使農會能撤銷查封，上訴人要求將契約
      總價提高為六百五十萬元，並於四月十三日訂立買賣契約。
    (二)本件賣賣總價款六百五十萬元，純屬為欺瞞農會之通謀虛偽意思表示，依民法
      第八十七條規定，應屬無效。
    理    由
一、上訴人起訴主張：被上訴人於八十八年四月十三日向上訴人購買坐落新竹縣竹北
    市○○段三五六之四地號土地，雙方約定總價為六百五十萬元，被上訴人並交付
    五十萬元之訂金，其餘價金六百萬元部分，其中二百二十五萬元於過戶完畢後給
    付，其餘三百七十五萬元則約定由被上訴人承接上訴人向竹北農會之土地抵押貸
    款三百七十五萬元，以為交付，上訴人事後已於八十八年五月四日將系爭土地移
    轉登記予被上訴人所有，並交付被告使用，又本件上訴人雖曾將系爭三五六之四
    地號土地設定抵押權予竹北市農會，然農會僅要求除三百七十五萬元貸款外，只
    須再給付一百二十萬元後即同意由被上訴人承接該三百七十五萬元之貸款或塗銷
    系爭土地之抵押權登記，故被上訴人應給付之尾款二百二十五萬元扣除上開應清
    償農會之一百二十萬元後，被上訴人尚應給付上訴人一百零五萬元，為此訴請被
    上訴人給付上訴人一百零五萬元及自起訴狀繕本送達之翌日起至清償日止按年息
    百分之五計算之利息。
二、被上訴人辯稱：本件買賣總價為四百三十萬元，而非六百五十萬元，又上訴人先
    前將系爭土地設定抵押權予竹北市農會，並向該農會貸款鉅額資金，在上訴人將
    積欠竹北市農會之欠款清償至三百七十五萬元之範圍前，被上訴人自得拒絕給付
    價金等語。
三、經查上訴人主張：被上訴人向其購買系爭三五六之四地號土地，並給付五十萬元
    之訂金，上訴人事後已將系爭三五六之四地號土地移轉登記予被上訴人之事實，
    業據其提出買賣契約書影本、支票及土地登記簿謄本各一件為証（原審卷，七至
    十四頁、四一至四二頁），復為被上訴人所不爭執，自堪信為真實。
四、上訴人又主張：本件買賣總價為六百五十萬元，扣除上訴人已交付之訂金五十萬
    元後，其餘價金六百萬元部分，其中二百二十五萬元於過戶完畢後給付，其餘三
    百七十五萬元則約定由被上訴人承接上訴人向竹北農會之土地抵押貸款三百七十
    五萬元以為交付，被上訴人應給付之尾款二百二十五萬元扣除應清償農會之一百
    二十萬元後，被上訴人尚應給付上訴人一百零五萬元等語。被上訴人則辯稱本件
    買賣總價僅為四百三十萬元，且上訴人出售予被上訴人之系爭三五六之四地號土
    地曾設定最高限額抵押權予竹北市農會，上訴人並向竹北市農會借貸鉅額資金，
    在上訴人將積欠竹北市農會之欠款清償至三百七十五萬元之範圍前，被上訴人自
    得拒絕給付價金等語，經查：
    (一)上訴人曾於八十六年八月十二日提供系爭三五六之四地號土地設定最高限額抵
      押權予竹北市農會，抵押權設定金額係四百五十六萬元，目前尚欠三百七十五
      萬元貸款迄未清償，被上訴人並未辦貸款承接等事實，業據証人即竹北市農會
      職員陳永煙及葉亭君到庭証述明確（本院卷，五九頁），並有土地登記簿謄本
      附卷可稽（原審卷，四一頁），可信為真實。
    (二)上訴人除積欠竹北農會上開抵押貸款三百七十五萬元外，尚欠該農會其餘貸款
      二百三十萬元及二百二十萬元，總計上訴人共積欠農會六百零五萬元未償，系
      爭土地現由法院拍賣中之事實，業據陳永煙到庭証述明確（原審卷，六五頁）
      ，並有借款明細表、借款人歸戶查詢表、質押放款借據、強制執行聲請狀、民
      事執行處通知、逾期放款清理計劃月報表、逾期放款明細表等附卷可稽（原審
      卷，外放證物；本院卷，七一至七六頁），且為上訴人所不爭執，亦可信為真
      實。
    (三)買賣契約書上明載：「本案業由買賣雙方于八十八年六月十四日因付清尾款承
      接貸款後由買方取回權狀並結案」，兩造並簽名其上乙節，有該契約書可證（
      原審卷，十一頁），且為兩造所不爭。上訴人自承：「買賣契約寫結清，是因
      為我不再拿錢，被上訴人要還農會貸款，除了承接三百七十五萬貸款，另外尾
      款二百多萬元全部還給農會」等語，被上訴人亦稱：「約定錢是交給農會，但
      只有三百七十五萬元。農會交代我不能付給上訴人」等語（本院卷，六○頁）
      。因此，依兩造之約定，被上訴人除於締約時依約應給付上訴人五十萬元，以
      及負有承接三百七十五萬元抵押貸款之義務外，縱認上訴人主張被上訴人尚有
      二百二十五萬元價金未付屬實，被上訴人亦應將該價金給付農會而非上訴人，
      亦即，上訴人依約並無要求被上訴人給付該二百二十五萬元買賣價金之義務。
      因此，上訴人主張：被上訴人應給付之尾款二百二十五萬元扣除應清償農會之
      一百二十萬元後，被上訴人尚應給付上訴人一百零五萬元云云，不能認為真實
      。
五、從而上訴人本於買賣關係請求被上訴人給付上訴人一百零五萬元及自起訴狀繕本
    送達之翌日起至清償日止按年息百分之五計算之利息為無理由，不應准許。其假
    執行之聲請亦失所附麗，應併予駁回。原審為上訴人敗訴之判決，及駁回其假執
    行之聲請，理由雖有不同，結論並無不合。上訴意旨指摘原判決不當，求予廢棄
    改判，為無理由，應予駁回。
六、本件事証已臻明確，兩造其餘攻擊防禦方法，並無一一論列之必要，附此敘明。
七、據上論結，本件上訴為無理由，依民事訴訟法第四百四十九條第一項、第七十八
    條，判決如主文。
中      華      民      國    八十九    年      七      月    二十五    日
                            民事第十二庭
                                審判長法  官  林  丁  寶
                                      法  官  蔡 翁 金 針
                                      法  官  高  鳳  仙
右正本係照原本作成。
如不服本判決，應於收受送達後二十日內向本院提出上訴書狀，其未表明上訴理由者
，應於提出上訴後二十日內向本院補提理由書狀（均須按他造當事人之人數附繕本）
上訴時應提出委任律師或具有律師資格之人之委任狀；委任有律師資格者，另應附具
律師及格證書及釋明委任人與受任人有民事訴訟法第四百六十六條之一第一項但書或
第二項（詳附註）所定關係之釋明文書影本。
中      華      民      國    八十九    年      七      月    二十七    日
                                      書記官  黃  慶  霽
附註：
民事訴訟法第四百六十六條之一（第一項、第二項）：
對於第二審判決上訴，上訴人應委任律師為訴訟代理人。但上訴人或其法定代理人具
有律師資格者，不在此限。
上訴人之配偶、三親等內之血親、二親等內之姻親，或上訴人為法人、中央或地方機
關時，其所屬專任人員具有律師資格並經法院認為適當者，亦得為第三審訴訟代理人
。


司法院資訊處製作；財團法人民間司法改革基金會備份。
